【裁判字號】    95,訴,2796
【裁判日期】    950619
【裁判案由】    確認債權不存在等
【裁判全文】
臺灣臺北地方法院民事判決              95年度訴字第2796號
原      告  集思國際會議顧問有限公司
法定代理人  乙○○
訴訟代理人  官朝永律師
被      告  波若國際有限公司
法定代理人  甲○
訴訟代理人  鄭丹逢律師
上列當事人間確認債權不存在等事件，本院於民國95年6月5日言
詞辯論終結，判決如下：
    主      文
確認兩造間就附表所示支票之票據債權不存在。
被告應給付原告新台幣伍拾陸萬陸仟陸佰陸拾陸元，及應將前項
支票返還予原告。
訴訟費用由被告負擔。
    事實及理由
一、按訴訟全部或一部之裁判，以他訴訟之法律關係是否成立為
    據者，法院得在他訴訟終結前以裁定停止訴訟程序，民事訴
    訟法第182條第1項固定有明文。然該條項係指他訴訟之法律
    關係是否成立，為本件訴訟先決問題者而言，若他訴訟是否
    成立之法律關係，並非本件訴訟之先決問題，則其訴訟程序
    即無庸中止 (最高法院18年抗字第56號判例意旨參照)。查
    ，被告雖與國立台灣大學 (下稱台大)間另有給付租金事件
    涉訟中（即本院94年度重訴字第1023號給付租金事件），但
    該事件是台大以被告積欠其終止租約前之租金尚未給付為由
    ，而向本院提起該訴訟乙節，此為兩造所不爭執（見本院卷
    第81頁反面），足見該訴訟所涉之法律關係（即給付終止契
    約前之租金）是否成立，顯非本件訴訟之前提要件甚明。故
    被告以另案給付租金事件為本訴訟之前提要件為由，聲請本
    院停止本件訴訟程序云云，核與民事訴訟法第182條第1項規
    定不符，是本件訴訟程序自無停止訴訟之必要，合先陳明。
二、原告主張：伊於民國92年4月29日與被告就「台大學生第二
    活動中心地下1樓會議中心」技術合作經營事宜，簽立技術
    合作經營契約 (下稱系爭契約)，並簽發發票日為95年2月1
    日、面額新台幣 (下同)566,666 元之支票 (支票號碼WT000
    0000，下稱已兌領支票）乙紙、及如附表所示之支票3紙，
    作為支付被告95年2至4月之租金及保證金。惟台大於94年7
    月4日發函予被告終止委外經營合約，則依系爭契約第2條第
    5款規定，兩造間系爭契約亦隨同自動終止。但被告至今仍
    否認系爭契約業已終止乙事，故伊自有確認之法律上利益存
    在。爰依民事訴訟法第247條規定、系爭契約第4條第22款及
    不當得利規定，提起本訴等情。並於本院聲明：如主文第1
    、2項所示
三、被告則以：台大於94年7月4日發函終止止其與伊間之委外經
    營合約為不合法，自不生終止契約之效力等語，資為抗辯。
    並於本院聲明：原告之訴駁回。
四、查，原告於92年4月29日與被告就「台大學生第二活動中心
    地下1樓會議中心」技術合作經營事宜，簽立系爭契約，其
    並簽發已兌領支票乙紙、及如附表所示之支票3紙，作為給
    付被告95年2至4月之租金及保證金等情，有卷附技術合作經
    營契約書、台大與被告間之委外經營合約書可憑（見本院卷
    第6至13頁、第50至70頁），並為兩造所不爭執（見本院卷
    第81頁反面），堪信為真。
五、本件應審究者兩造間系爭契約是否終止？茲論述如下：
(一)、觀諸兩造系爭契約第2條第5款規定：「合約有限期內，若甲
    方（指被告）與國立台灣法學終止學生活動中心之合約，則
    本合約自動終止」（本院卷第6頁），若台大與被告、或被
    告與台大終止委外經營合約時，則兩造間系爭契約亦隨同自
    動終止契約。
(二)、查，台大以被告有違約事由，而於94年7月4日發函終止雙方
    委外經營合約乙節，台大94年7月4日校總字第0940019381號
    函可憑（見本院卷第14頁），足見台大與被告間委外經營合
    約既已終止，則依系爭契約第2條第5款規定，原告與被告間
    系爭契約即生自動終止效力已明。雖被告抗辯：台大終止與
    伊委外經營合約為不合法云云，但被告並未舉證以實其說，
    故其空言抗辯，即無可取。
(三)、依上說明，台大既已於94年7月4日發函終止與被告間委外經
    營合約，則兩造間系爭契約即生自動終止效力，故原告因系
    爭契約而簽發交付予被告附表所示支票票據債權，顯已因台
    大與被告間契約終止，而屬不存在至明。再依系爭契約第4
    條第22款規定，若兩造系爭契約終止時，則被告即應無條件
    返還尚未兌領之支票（見本院卷第11頁），是被告自應返還
    原告尚未兌領之附表所示支票3紙。另台大與被告於94年7月
    4日即已終止委外經營合約，則被告於95年2月1日之兌領支
    票票款566,666元，顯屬無法律上原因而受受領，亦應返還
    予原告。
六、從而，原告依民事訴訟法第247條規定、系爭契約第4條第22
    款及不當得利規定，訴請確認兩造間就附表所示支票3紙票
    據債權不存在；被告並應將返還該3紙支票，及已兌領支票
    票款566,666元；均為有理由，應予准許。
七、本件事證已臻明確，兩造其餘攻擊或防禦方法，經本院審酌
    後，認均與本件之結論無涉，茲不再一一論述，併予敘明。
八、據上論結，本件原告之訴為有理由，依民事訴訟法第78條，
    判決如主文。
中    華    民    國    95    年    6     月    19    日
                  民事第一庭    法  官  楊絮雲
以上正本係照原本作成
如對本判決上訴，須於判決送達後20日內向本院提出上訴狀
中    華    民    國    95    年    6     月    19    日
                                書記官  高秋芬


司法院資訊處製作；財團法人民間司法改革基金會備份。
